【裁判字號】    89,自,409
【裁判日期】    891027
【裁判案由】    侵占
【裁判全文】
臺灣高雄地方法院刑事判決                          八十九年度自字第四九號
    自  訴  人  乙○○○
    自訴代理人  丙○○    高雄.
    被      告  甲○○
右列被告因侵占案件，經自訴人提起自訴，本院判決如左：
    主  文
甲○○無罪。
    理  由
一、自訴意旨略如附件。
二、按犯罪事實應依證據認定之，無證據不得推定其犯罪事實。又不能證明被告犯罪
    者，應諭知無罪之判決，刑事訴訟法第一百五十四條、第三百零一條第一項分別
    定有明文。又事實之認定，應憑證據，如未能發現相當證據，或證據不足以證明
    ，自不能以推測或擬制之方法，為裁判基礎。又告訴人之告訴，係以使被告受刑
    事訴追為目的，是其陳述是否與事實相符，仍應調查其他證據以資審認（最高法
    院四十年臺上字第八六號、五十二年臺上字第一三００號判例參照）。同理，因
    自訴人之指訴，亦係為使被告受刑事訴追，故仍應需對自訴人之指訴加以調查其
    他相關稽證，以證明自訴人之指訴是否與真實相符。次按刑法第三百三十五條第
    一項之侵占罪之主觀要件，須持有人變易其原來之持有意思而為不法所有之意思
    ，如僅將持有物延不交還，或有其他原因致一時未能交還，既缺乏主觀要件，係
    民事上違背履行契約問題，與侵占罪之要件不合，即難遽以該罪相繩（最高法院
    六十八年度台上字第三一四六號判例、七十年度台上字第一六三三號、七十二年
    度台上字第五０六五判決參照）。而有限公司之股東非得其他全體股東過半數之
    同意，不得以出資之一部或全部，轉讓於他人；又合夥人非經他合夥人全體之同
    意，不得將自己之股分轉讓於第三人，公司法第一百十一條第一項及民法第六百
    八十三條分別定有明文。
三、訊據被告甲○○固坦承於民國八十五年二月十五日，將其持有嘉義市○○路一０
    一號歌琳頓自助式小木屋ＫＴＶ（以下簡稱歌琳頓公司）股份一股價值新台幣（
    下同）三百萬元之二分之一，價值一百五十萬元讓渡給乙○○○所有，核與自訴
    人所提出之讓渡書載明之內容相符，惟堅詞否認有侵占之犯行，經查：（一）歌
    琳頓自助式小木屋ＫＴＶ係以有限公司方式設立，此亦有公司設立資料一紙在卷
    可稽，惟公司內部係以合夥關係規範，此亦從被告庭呈之退夥協議書一份可得而
    知，今被告以其就歌琳頓公司之所持有之股分價值二分之一轉讓予自訴人，並約
    定自八十五年二月五日起分配盈餘並於每月五日董事會開會完畢後將分配盈餘，
    所得盈餘壹股中各得二分之一分配所得，此有上開讓渡書一紙附卷足憑，就被告
    之讓渡行為，不論從外部歌琳頓公司係以有限公司之型態設立，依公司法第一百
    十一條第一項之有限公司之股東非得其他全體股東過半數之同意，不以出資之一
    部或全部，轉讓於他人，或依股東內部以合夥關係規範合夥人非經他合夥人全體
    之同意，不得將自己之股分轉讓於第三人，民法第六百八十三條亦定有明文，是
    以，被告之讓渡行為雖對於自訴人仍有效，惟自訴人均不得以此讓渡行為主張其
    為歌琳頓公司之股東或與其他股東已成立合夥關係，故上開公司清算解散或公司
    股東內部合夥解散，進而對於剩餘財產為分配，仍係由被告依其股分或出資之比
    例取得所有權，自訴人雖對被告就其讓渡行為而可針對被告所得之財產分配有給
    付請求權，惟要非自訴人對於歌琳頓公司或合夥關係之剩餘財產有直接請求權，
    綜上所述，上開歌琳頓公司雖轉賣他人經營而終止合夥關係，就被告依其股份所
    分配取得之股金，自屬被告取得所有權。而刑法第三百三十五條第一項之侵占罪
    之主觀要件，須持有人變易其原來之持有意思而為不法所有之意思，而客觀上所
    侵占係自己所持有之他人之物為構成要件，是以，上開因合夥關係終止而分配之
    股金，係屬被告所有，已如前述，自無持有他人之物而侵占，與侵占罪之構成要
    件自屬有間。（二）又自訴人亦自承被告有按時將其所得之盈餘匯款至其帳戶內
    ，而歌琳頓公司轉讓他人經營而終止合夥並得分配股金，復有告知其可分得之部
    分，而先匯款十一萬七千八百七十四元等情，並經本院職權函查自訴人於高雄銀
    行之帳戶進出往來明細表核閱屬實，並有高雄銀行文化中心分行函一紙附卷可稽
    ，是以，被告自讓與股份二分之一予自訴人後，就其盈餘部分均有按自訴人應得
    之比例匯款予自訴人，且終止合夥關係復有告知自訴人就其所得分配之款項，並
    先匯部分款項十一萬七千八百七十四元予自訴人，縱自訴人與被告就其應得金額
    部分尚有爭執，亦難遽認被告有何不法意圖。此外，本院復查無其他積極證據足
    證被告有何自訴人所指之犯行，不能證明被告犯罪，依法應為無罪之諭知。
據上論斷，應依刑事訴訟法第三百四十三條、第三百零一條第一項，判決如主文。
中      華      民      國    八十九    年      十     月     二十七    日
                                  臺灣高雄地方法院刑事第二庭
                                      法  官    廖  建  瑜
右正本證明與原本無異。
如不服本判決，應於判決送達後十日內，向本院提出上訴狀。
                                      書記官    歐  文  政
中    華    民    國      八十九      年      十一      月      二      日


司法院資訊處製作；財團法人民間司法改革基金會備份。
